最高法院刑事判決　　　　　　九十四年度台上字第七００一號
　　上　訴　人　乙○○
　　　　　　　　　　　　449.
　　　　　　　　甲○○
　　　　　　　　　　　　竹路6.
上列上訴人等因強盜案件，不服台灣高等法院中華民國九十四年
九月二十一日第二審判決（九十四年度上訴字第二０五九號，起
訴案號：台灣桃園地方法院檢察署九十四年度偵字第五五四二號
），提起上訴，本院判決如下：
    主  文
上訴駁回。
    理  由
按刑事訴訟法第三百七十七條規定：上訴於第三審法院，非以判
決違背法令為理由，不得為之。是提起第三審上訴，應以原判決
違背法令為理由，係屬法定要件。且必須依據卷內資料為具體之
指摘，並足據以辨認原判決已具備違背法令之形式，始屬相當。
本件原判決依憑上訴人甲○○、乙○○於偵審中之自白，並據證
人鍾仁益證述在卷，且有剩餘之香菸四條又八包（四十八包）及
西瓜刀一把、安全帽二頂、口罩二個、手套二雙、毛帽一頂及上
訴人二人犯案時穿著之上衣、鞋子等扣案及贓物領據一紙、上訴
人二人犯案過程監視錄影翻拍照片四幀、甲○○騎乘之ＳＮ９－
九二六號機車照片一幀、前述扣案物品照片二幀附卷可稽。上訴
人二人強盜收銀機內現金未果，旋強取香菸得手，香菸亦為有價
值之物。又上訴人二人雖未出言恐嚇傷害人體或破壞現場，然其
等用以犯案之西瓜刀刃長三十幾公分，質地堅硬，銳利無比，有
前述照片可稽。甲○○持以壓抵證人鍾仁益右肩，並在其肩膀、
脖子處轉動，出言令其不要動，在此利刃指向要害處，證人鍾仁
益之生命、身體安全受到嚴重威脅，客觀上已使其不能抗拒。而
證人鍾仁益於第一審審理時亦證稱：「…當時我被刀子壓住了所
以只有隨他們去…」、「（當時你是否想到要反抗他？）當時他
已經將刀子壓住我，以正常情形，如果我反抗把他激怒的話會更
危險」、「（是否有想到要反抗？）是有想一點，但對方有兩個
人，二打一死的一定是我，所以我後來就沒有反抗，就隨他們」
。足見其主觀上亦因甲○○持刀壓住肩膀等強暴行為，有危害其
生命、身體之虞，而放棄反抗之念頭，是上訴人二人之行為，至
使證人鍾仁益不能抗拒，毫無疑義。因認第一審論處甲○○、乙
○○共同攜帶兇器，意圖為自己不法之所有，以強暴，至使不能
抗拒，而取他人之物，甲○○處有期徒刑五年；乙○○處有期徒
刑七年，為無不合，予以維持，駁回甲○○、乙○○在第二審之
上訴，已詳敘其所憑之證據及認定之理由。對於甲○○、乙○○
所辯：案發當時伊等因飲酒後意識不是很清楚，有點糊塗才去行
搶；及其等於原審共同選任辯護人以：上訴人二人當時喝酒已致
精神耗弱，其等本意要奪取收銀機內之現金，無法打開後，並未
強迫鍾仁益交出收銀機鑰匙，也未將收銀機加以破壞搜取其內金
錢，甚或將收銀機搬走，由此可證上訴人二人並非全然志在得財
。又上訴人二人未出言恐嚇、未傷害人體，亦未破壞店內錄影設
備或割斷電話線，足證其等行為之手段，未對被害人施以強暴脅
迫至使不能抗拒之程度云云，何以不足採信，亦已依據卷內資料
詳予指駁、說明。且敘明甲○○於有偵查權限之公務員發覺其涉
犯本件犯行前自首其犯行並接受審判，應依法減輕其刑。從形式
上觀察，並無違背法令之情形存在。而證據之取捨與證據之證明
力如何，均屬事實審法院得自由裁量、判斷之職權；苟其取捨，
不違背經驗法則或論理法則，不得任意指為違法，而據為適法之
第三審上訴理由。又按強盜罪與恐嚇取財罪之區別，在於如以將
來之惡害恫嚇被害人，使其交付財物，且被害人之交付財物與否
，仍有自由斟酌之餘地者，應成立恐嚇取財罪；但行為人如當場
施以強暴、脅迫，其程度足以壓抑被害人之意志自由，至使被害
人不能抗拒而不得不為財物之交付者，應屬強盜罪之範疇。原判
決綜合上述各項證據資料，認定甲○○、乙○○確有如原判決事
實欄所記載犯行，且其等所為已使被害人不能抗拒等情，乃其採
證認事職權之合法行使，不容任意指為違法。上訴意旨對原審之
論斷，究係違背何種法則或如何適用法則不當，並未依據卷內資
料具體指摘，徒憑己意任指有適用法則不當、違背判例之違法，
重為單純事實上之爭執，難謂係適法上訴第三審之理由。次查，
原判決已就上訴人二人於犯案前固曾有飲酒情形，惟衡酌上訴人
二人犯罪過程中於案發前既知騎乘機車至桃園縣大園鄉林村夜
市購買西瓜刀作為犯案工具，亦知將其等騎乘預備供犯案之機車
車牌遮住，以免他人根據車號追查；再者，上訴人二人下手時均
頭戴全罩式安全帽及口罩，避免被害人發現其面貌，雙手亦均戴
手套，以免現場留下指紋，犯案中發現無法打開收銀機時，又知
詢問證人鍾仁益香菸放置何處，乙○○亦能正確計算所強取之香
菸數量；案發後其等又由甲○○騎乘機車搭載乙○○安全逃離現
場等情，在在顯示其等犯案時並無因飲酒導致心神喪失或精神耗
弱之情形，於理由內詳加論述說明，尚無違法之處。上訴意旨執
此任意指摘原判決違法，尚非依據卷內資料執為指摘之合法上訴
理由。依前揭說明，其上訴違背法律上之程式，應予駁回。
據上論結，應依刑事訴訟法第三百九十五條前段，判決如主文。
中　　華　　民　　國　九十四　年   十二 　月    九　　日
                      最高法院刑事第十庭
                          審判長法官  洪　清　江
                                法官  石　木　欽
                                法官  李　伯　道
                                法官  林　勤　純
                                法官  陳　晴　教
      本件正本證明與原本無異
                                      書  記  官
中　　華　　民　　國　九十四　年　 十二 　月 　十六 　日
                                                    ｍ
